【裁判字號】    98,抗,629
【裁判日期】    980427
【裁判案由】    訴訟救助
【裁判全文】
臺灣高等法院民事裁定                   98年度抗字第629號
抗  告  人  甲○○
上列抗告人因與相對人桃園縣政府間請求國家損害賠償事件，聲
請訴訟救助，對於中華民國98年3月4日臺灣桃園地方法院98年度
救字第8號裁定，提起抗告，本院裁定如下：
    主  文
抗告駁回。
抗告費用由抗告人負擔。
    理  由
一、按當事人無資力支出訴訟費用者，法院應依聲請，以裁定准
    予訴訟救助。但顯無勝訴之望者，不在此限，民事訴訟法第
    107 條定有明文。所謂顯無勝訴之望者，係指聲請訴訟救助
    之當事人所提起之訴或上訴依其主張之事實於法律上本無獲
    得勝訴之望；或其起訴或上訴為不合法之情形而言；此項法
    定要件旨在防杜救助辦法之濫用，如聲請訴訟救助之當事人
    顯無勝訴之望，則雖經釋明其無支出訴訟費用之資力，或經
    提出具有資力之人出具保證書代之，亦應駁回其聲請。
二、抗告人主張：相對人以第三人蔣復華違規使用建築物為由，
    開立民國87年2月25日工建字第17751號處分書，處以新臺幣
    6 萬元罰鍰（下稱系爭罰鍰），為強迫抗告人繳納系爭罰鍰
    ，竟將抗告人所經營之哈瓦那冰室斷水斷電，直到88年1
    月24日繳納系爭罰鍰後，才核發恢復水電許可，抗告人因而
    破產無力經營該冰室。抗告人於97年5 月23日請求相對人
    國家賠償，相對人以系爭罰鍰於法有據及損害賠償請求權時
    效業已消滅為由，拒絕賠償，抗告人乃於98年1 月21日提起
    本件訴訟請求相對人賠償（即原法院98年度國字第2 號），
    並聲請訴訟救助。經查：按公務員於執行職務行使公權力時
    ，因故意或過失不法侵害人民自由或權利者，國家應負賠償
    責任。賠償請求權，自請求權人知有損害時起，因2 年間不
    行使而消滅；自損害發生時起，逾5 年者亦同，國家賠償法
    第2條第2項、第8條第1項業已明定。抗告人自承其於提起本
    件訴訟前，10年來未曾對相對人提出訴訟上請求（見原法院
    98年度國字第2 號卷第19頁），依抗告人起訴狀所載，其知
    有該損害時起，已逾2年，自該損害發生時起，亦已逾5年，
    且相對人業已提出時效抗辯（見原法院98年度國字第2 號卷
    第19頁），揆諸上開規定，抗告人之賠償請求權，業已罹於
    時效，本件訴訟顯無勝訴之望。原法院據此駁回抗告人訴訟
    救助之聲請，於法並無違誤。抗告意旨雖略以：其向相對人
    求償長達10年，相對人均不予理會，待10年過後，始辯稱抗
    告人之請求權已罹於時效，實屬不公不義等語。惟按消滅時
    效，因請求、承認、起訴而中斷。時效因請求而中斷者，如
    於請求後6個月內不起訴，視為不中斷，民法第129條第1 項
    、第130 條著有明文，抗告人既自承於提起本件訴訟前，10
    年來未曾對相對人提出訴訟上請求，縱其曾請求相對人賠償
    ，其時效亦未中斷，抗告人之賠償請求既已罹於時效，自屬
    顯無勝訴之望，抗告意旨指摘原裁定不當，聲明廢棄，為無
    理由，應予駁回。
三、據上論結，本件抗告為無理由，爰裁定如主文。
中    華    民    國    98    年    4     月    27    日
                  民事第四庭
                        審判長法  官  張劍男
                              法  官  翁昭蓉
                              法  官  陳靜芬
正本係照原本作成。
本裁定除以適用法規顯有錯誤為理由，不得再抗告。如提起再抗
告，應於收受送達後10日內委任律師為代理人向本院提出再抗告
狀。並繳納再抗告費新台幣1,000元。
中    華    民    國    98    年    4     月    27    日
                              書記官  應瑞霞


司法院資訊處製作；財團法人民間司法改革基金會備份。
